臺灣高等法院刑事判決　　　　　　　　　　　　　九十一年度上易字第一四八一號
　　上　訴　人
　　即自訴　人　甲○○
　　被　　　告　乙○○
右上訴人因自訴被告詐欺案件，不服臺灣臺北地方法院八十九年度自字第一０七五號
，中華民國九十一年三月二十七日第一審判決，提起上訴，本院判決如左：
    主  文
上訴駁回。
    理  由
一、自訴意旨略以：被告乙○○與共犯倪蘭芬（倪蘭芬部分業經原審法院裁定自訴駁
    回確定）合夥經營設於臺北市○○○路○段一八九號一樓之絲路餐舫（店招為萊
    茵法式餐廳），由倪蘭芬擔任登記負責人。被告於民國八十九年一月在報紙上刊
    登招商廣告徵求加盟股東，自訴人於聽取被告之擴充計劃後，要求被告誠實告知
    前科及負債，並保證企業健全，經被告多次口頭保證及三次書面確認後，信賴被
    告所言，而於八十九年一月二十七日在臺北縣永和市萊茵法式餐廳與被告簽訂加
    盟契約，投資入股，嗣被告因債務過多無法脫身，於八十九年五月底向自訴人提
    出金錢需索，並再度向自訴人保證沒有前科，情況並不嚴重，所有資產絕對權利
    完整並物超所值，絕不將店面資產抵押或多賣，自訴人為免受牽連故再提供金錢
    進行買賣。惟自訴人於八十九年五月底六月初發現被告為詐欺累犯，且其吸金理
    由均係不實，並將店面資產另以低價抵押予他人，被告以不實之事項示自訴人，
    使自訴人陷於錯誤而為投資，於接手經營後即倒閉，其有詐欺之罪證明確無疑。
    因自訴被告共同涉犯刑法第三百三十九條第一項之詐欺罪嫌。
二、原判決以：被告於八十九年二、三月間意圖為自己不法所有，在報上刊載萊茵法
    式餐廳之加盟廣告，致潘誌華誤信報載，於八十九年三月五日與被告洽談加盟事
    宜，而簽訂加盟契約，涉犯詐欺罪嫌，經臺灣板橋地方法院檢察署檢察官於八十
    九年八月二十五日提起公訴，臺灣板橋地方法院因傳拘被告無著，而於九十年五
    月八日發布通緝之事實，業據原審法院向臺灣板橋地方法院調閱該院八十九年度
    易字第三六五三號卷宗查明屬實，並有該案起訴書附於原審卷第三十二至三十三
    頁可稽。該已提起公訴之詐欺犯行，與本案自訴人於八十九年十二月二日向原審
    法院自訴被告詐欺自訴人款項之犯行，時間緊接，犯罪方法相同，觸犯構成要件
    相同之罪名，顯係基於概括之犯意為之，為連續犯，屬同一案件。而同一案件經
    檢察官依刑事訴訟法第二百二十八條規定開始偵查者，不得再行自訴；又不得提
    起自訴而提起者，應諭知不受理之判決，刑事訴訟法第三百二十三條第一項前段
    、第三百三十四條分別定有明文。依前開規定，不得再行自訴，自訴人向原審法
    院提起自訴，係不得提起自訴而提起，爰不經言詞辯論，逕為諭知不受理之判決
    。
三、自訴人上訴意旨指稱本案與臺灣板橋地方法院八十九年易字第三六五三號詐欺一
    案，不是同一案件，應係一人犯數罪，況連續犯之規定可能刪除。其於本院九十
    一年七月十一日調查時並陳述被詐騙情形，其於八十九年二月二日在復興店交付
    新台幣（下同）五萬元支票，二月七日在復興店交付十萬元支票，二月十一日在
    臺北市慶城店交付現金十五萬元，四月十二日在復興店交付六萬元支票，五月十
    日在復興店交付四萬元支票，五月十日在復興店代付五萬元員工薪水，五月二十
    六日在復興店交付支票十五萬元，其餘在復興店代墊十六萬元等語。惟查被告均
    以加盟經營「萊茵法式餐廳」之詐術，詐騙被害人，業經提起公訴之詐欺犯行，
    係於八十九年三月五日所為，而據自訴人所陳其係於八十九年一月二十七日加盟
    ，八十九年二月二日至同年五月間被詐欺而交付款項，兩者被告同一，犯罪事實
    亦屬同一（連續犯屬裁判上一罪，屬法律上同一），係同一案件。原審以同一案
    件經檢察官依刑事訴訟法第二百二十八條規定開始偵查者，不得再行自訴，自訴
    人向該院提起自訴，係不得提起自訴而提起，不經言詞辯論，逕為諭知不受理之
    判決，經核於法並無不合。上訴意旨執前詞指摘原判決不當，為無理由，應予駁
    回，並不經言詞辯論為之。至於上訴人於提起本件上訴時，併提起刑事附帶民事
    訴訟部分，本院另行以九十一年度附民字第一五三號審理，併此敘明。
據上論斷，應依刑事訴訟法第三百六十八條、第三百七十二條，判決如主文。
中      華      民      國      九十一      年      七    月    三十    日
                              臺灣高等法院刑事第三庭
                                  審判長法  官  張  連  財
                                      法  官  張  傳  栗
                                        法  官  李  英  勇
右正本證明與原本無異。
不得上訴。
                                        書記官  倪  淑  芳
中      華      民      國      九十一      年      七    月    三十一  日
